臺灣高等法院臺中分院民事判決　100年度再易字第1號
再　審原告　蔡美英
再　審被告　太平洋房屋仲介股份有限公司台中分公司
法定代理人　李珠華
上列當事人間請求給付服務報酬事件，再審原告對於民國99年11
月26日本院99年度再易字第56號確定判決提起再審，本院判決如
下：
    主  文
再審之訴駁回。
再審訴訟費用由再審原告負擔。
    事實及理由
一、按民事訴訟法第500條第1項規定：「再審之訴，應於三十日
    之不變期間內提起」。同條第２項規定：「前項期間，自判
    決確定時起算，判決於送達前確定者，自送達時起算」。本
    件本院99年度再易字第56號判決，係於民國（以下同）99年
    11月23日送達再審原告收受，有送達證書附卷可稽，再審原
    告於同年12日20日對本院上述判決提起再審之訴，並未逾上
    述三十日之不變期間，是其所提本件再審之訴，並未違反再
    審之訴所應遵守不變期間之規定，先予鈙明。
二、兩造之聲明：
(一)、再審原告：求為判決：
  １、本院99年度再易字第56號確定判決廢棄。前程序本院99年
      度上易字第254號確定判決廢棄。
  ２、再審被告對前程序原審99年度訴字第568號判決之上訴駁
      回。
  ３、再審及前程序第一、二審訴訟費用均由再審被告負擔。
(二)、再審被告：未就本件再審之訴為任何答辯聲明。
三、本件再審原告起訴主張；前程序本院99年度上易字第254號
    給付服務報酬事件確定判決及本院99年度再易字第56號給付
    服務報酬事件再審確定判決，有民事訴訟法496條第1項第1
    款適用法規顯有錯誤之再審事由：
(一)、
  １、再審被告於前程序對再審原告起訴（案號：99訴字第568
      號），主張：兩造於九十八年四月十三日，訂立專任委託
      售屋契約書（下稱系爭契約），約定再審原告將所有坐落
      臺中縣豐原市○○路七十九巷三十一號房地（下稱系爭房
      地），委託再審被告銷售，委託期間自同日起至同年七月
      十二日止，委託銷售價格為新臺幣（下同）一千五百八十
      萬元，服務報酬按４％計算。嗣於同年五月十八日，上開
      銷售價格變更為一千三百萬元，同年六月一日，再變更為
      一千三百五十萬元。委託期限合意延長至同年十月十三日
      止。再審被告覓得訴外人楊耿源願以一千三百五十萬元買
      受系爭房地，再審被告即向再審原告傳達，詎再審原告不
      願出售，再審被告遂於同年月十二日，寄發臺中大隆路郵
      局第一一六六號（下稱一一六六號）存證信函，催請再審
      原告於同年月十三日下午三時至指定地點，與買受人訂立
      買賣契約。前揭存證信函於同日下午五時四十三分到達再
      審原告住所，然因再審原告不在，致投遞不成功，經郵局
      再為投遞，於同年月十三日中午十二時七分到達再審原告
      住所，仍因再審原告不在，致投遞不成功，迄同日下午四
      時五十九分，始投遞成功。依系爭契約第五條第三項第四
      款約定：委託期限內，再審原告拒絕以委託條件與再審被
      告所仲介之買方訂立不動買賣契約時，再審原告即應給付
      再審被告按委託價格４％計算之服務報酬等情。爰求為命
      再審原告應給付再審被告五十四萬元，及加計自九十九年
      三月十六日起算法定遲延利息之判決。
  ２、前程序原審99訴字第568號審理結果，認為再審被告尚未
      踐行系爭契約第五條第三項第四款約定之條件，而判決駁
      回再審被告之訴。嗣再審被告提起第二審上訴，本院99年
      度上易字第254號判決認為再審被告已覓得買受人楊耿源
      ，並已將買受人之資訊及簽約時地等事項通知再審原告，
      再審原告未依通知之時間前往通知之地點與買受人簽訂買
      賣契約，顯有拒絕以委託條件與再審被告所仲介之買方訂
      立買賣契約之情形，再審被告自可依上述契約書之約定，
      請求再審原告給付報酬（銷售價格１％）之權利，而判命
      ，再審原告應給付再審被告十三萬五千元及遲延利息，駁
      回其餘之請求，該判決於99年8月17日判決後即告確定。
(二)、上開前程序即本院99年度上易字第254號確定判決適用法
      規顯有錯誤，詳情如下：
      、系爭契約第5條第3項第4款，係約定賣方於委託期限
          期限內「拒絕」以本委託條件與再審被告所仲介買賣
          訂立不動產買賣契約時，始應給付服務報酬予再審被
          告。惟再審被告於電話中頂多告知覓得買主而已，絕
          無可能告知其餘所有細節，簽約條件尚不清楚，亦無
          從取得共識。又再審被告雖於98年10月12日寄發存證
          信函通知再審原告於98年10月13日下午3時至指定地
          點簽約，惟該存證信函係於98年10月13日下午4時59
          分始送達，已逾簽約時間，致再審原告不及前往議約
          簽訂，之後再審被告即未再通知簽約，縱再審原告以
          台中何厝郵局第1462號存證信函函覆：「倘貴公司來
          函所指係於委任期間洽定，則本人願依約出售。」，
          再審被告仍未通知簽約時間，不僅再審原告未拒絕前
          往簽訂買賣契約，再審被告亦未盡媒介及善良管理人
          義務，全然未為後續之通知及處理，實違常情，其未
          盡義務，有何理由請求報酬。況上開所謂經受通知未
          及前往簽約，容或屬實，亦不論再審被告未盡之義務
          ，再審原告未依通知前往一事，並不等於拒絕，以未
          依約前往之事證，作為拒絕仲介之結論，不僅實體法
          上關於仲介報酬條款之適用，其證據法則運用顯有違
          誤。原判決以再審原告不依約前往致未完成契約成立
          ，而認有系爭契約第5條第3項第4款應給付服務報酬
          之情事存在，顯有判決所憑證據與事實不符，不足證
          明其所認定之事實，即所認與所採不相適合，為證據
          上之理由矛盾，其適用法規顯有錯誤。
      、因再審被告未能及時於98年10月13日下午3時前通知
          簽約，致未能於當日簽訂契約，之後又未再通知，再
          審被告未積極促成買賣契約之成立，即使經再審原告
          去函表達意願，再審被告依然置之不理，以經營仲介
          之態度，明顯違反常情，再審原告係為委託出售之一
          方，無法聯絡買受人楊耿源出面，於函覆再審被告後
          ，再審被告又無通知第2次簽約時間，豈可因此即認
          定再審原告有拒絕簽約情事，原審不獨未就上開各項
          詳查，尤未考慮再審被告基於仲介依約應有之責任，
          單就再審被告於98年10月12日寄發存證信函通知簽約
          時間，即已完成告知義務，並就此認定再審原告拒絕
          前往簽約，而令再審原告承擔給付之責任，其判決顯
          有判決理由不備之違誤，當然違背法令。
      前經再審原告依據民事訴訟法第496條第1項第1款之規定
      ，對前程序本院99年度上易字第254號確定判決提起再審
      之訴，求為廢棄本院99年度上易字第254號判決。本院以
      99年度再易字第56號受理，惟本院99年度再易字第56號對
      於再審原告所指摘之上述「適用法規顯有錯誤」情形，未
      能詳予審酌，且事實上再審被告當初僅於電話中通知再審
      原告稱「有買主」，並未通知買主為何人？價金多少？買
      賣內容為何？何時見面簽約？如何能認為再審原告拒絕與
      再審被告所仲介之人簽約？證人即再審被告所謂找到之買
      主楊耿源於前程序第一審法院證稱再審被告轉知再審原告
      稱再審原告不願出售，證人遲至99年過年前始另外購買新
      的房子等語。本院99年度再易字第56號對於以上各情均未
      妥適審究，即以再審原告對99年度再易字第56號確定判決
      所提再審之訴顯無理由，逕以不經言詞辯論方式，判決再
      審原告之再審，本院99年度再易字第56號駁回再審之判決
      ，當然屬適用法規錯誤，為此，對本院99年度再易字第56
      號確定判決再度提起再審之訴，求為廢棄等語。
(三)、再審被告方面：本件未經言詞辯論，再審被告亦未提出書
      狀作何陳述。
(四)、按適用法規顯有錯誤者，得以再審之訴對於確定終局判決
      聲明不服，民事訴訟法第496條第1項第1款定有明文。所
      謂「適用法規顯有錯誤」，係指確定判決所適用之法規顯
      然違背法規，或與司法院尚有效之大法官會議之解釋，或
      最高法院尚有效之判例顯然違反者而言（最高法院57年台
      上字第1091號、60年台再字第170號、71年台再字第210號
      判例意旨參照），消極的不適用法規亦包括在內（司法院
      大法官會議釋字第177號解釋意旨參照），但不包括認定
      事實錯誤、取捨證據失當之情形在內（最高法院80年台上
      字第1326號、63年台上字第880號判例意旨；92年度台上
      字第320號、90年度台再字第27號判決意旨參照）。
(五)、本件再審原告主張本院99年度再易字第56號確定判決適用
      法規顯有錯誤，依據民事訴訟法496條第1項第1款之規定
      而提起再審，其是否有上述法條規定之再審事由，自應依
      上述法條、司法院大法官會議解釋、最高法院判決意旨予
      以認定。查再審原告所稱之上開再審事由，均經本院99年
      度再易字第56號審酌後，認為係屬認定事實有無錯誤及證
      據取捨方面之指摘，揆諸上開大法官會議解釋、最高法院
      判例、判決意旨所示，核屬法院認定事實、取捨證據等職
      權之行使，並非民事訴訟法第496條第1項第1款所定之「
      適用法規顯有錯誤」範圍，而於該判決理由三之(一)、(
      二)詳細說明不合再審事由之依據，本院99年度再易字第
      56號判決，並無民事訴訟法第496條第1項第1款適用法規
      顯有錯誤之情形，再審原告主張本院99年度再易字第56號
      確定判決有上述條款所規定之再審事由而提起本件再審，
      顯無理由，爰不經言詞辯論，逕以判決駁回之。
四、據上論結，本件再審之訴為顯無理由，依民事訴訟法第502
    條第2項、第78條，判決如主文。
中    華    民    國   100    年    1     月    31    日
                民事第二庭    審判長法  官  邱森樟
                                    法  官  蔡秉宸
                                    法  官  謝說容
以上正本係照原本作成。
不得上訴。
                                    書記官  黃薰慧
中    華    民    國   100    年    2     月    1     日
                                                      Ｓ